臺灣高等法院刑事判決　　　　　　100年度上更(一)緝字第2號
上　訴　人
即　被　告　黃維新
選任辯護人　鄧敏雄律師
上列上訴人因毒品危害防制條例案件，不服臺灣板橋地方法院97
年度訴字第32號，中華民國97年6月19日第一審判決（起訴案號
：臺灣板橋地方法院檢察署96年度偵字第27494號），提起上訴
，最高法院第一次發回，本院判決如下：
    主  文
原判決關於黃維新販賣第三級毒品暨定應執行刑部分均撤銷。
黃維新犯販賣第三級毒品罪，陸罪，各處如附表所示之刑。應執
行有期徒刑捌年陸月，扣案第三級毒品愷他命玖包（含不可析離
之包裝袋玖個及其上標籤，共重拾貳點參參伍公克）、電子磅秤
貳臺、夾鏈袋伍拾個、行動電話壹支（含門號0000000000號SIM
卡壹張），均沒收；未扣案行動電話壹支（含門號0000000000號
SIM卡壹張），沒收，如全部或一部不能沒收時，追徵其價額；
未扣案犯罪所得新臺幣陸仟玖佰元，沒收，如全部或一部不能沒
收時，以其財產抵償之。
    事  實
一、黃維新明知愷他命係毒品危害防制條例第2條所列管之第三
    級毒品，不得非法販賣，竟基於販賣第三級毒品愷他命以營
    利之犯意，以每公克新臺幣（下同）300多至400多元間不等
    之代價，向真實姓名年籍不詳自稱「王念寶」之成年男子販
    入第三級毒品愷他命後，而為下列販賣第三級毒品愷他命之
    犯行：
  (一)於民國96年7月間某日，在臺北縣三重市○○路○段92號20樓
    租屋處，以1公克愷他命400元之代價，販賣1公克之愷他命
    予其室友吳家聞，並向吳家聞收取400元。
  (二)於96年7月間某日，在上租屋處，以1公克愷他命500元之代
    價，販賣1公克之愷他命予其室友鄭仁凱，並向鄭仁凱收取
    500元。
  (三)於96年7月20日凌晨，其友人真實姓名年籍均不詳之「潘怡
    伶」成年女子以持用之0000000000號行動電話撥打黃維新持
    用之0000000000號行動電話，向黃維新表示欲購買2公克之
    愷他命，並以1公克愷他命500元之價格與黃維新達成合意後
    ，黃維新隨即於當日凌晨0時22分許，前往臺北市○○○路
    遠企大樓附近，販賣2公克之愷他命予潘怡伶，並向潘怡伶
    收取1000元。
  (四)於96年10月間某日，在上址租屋處，以1公克愷他命500元之
    代價，販賣1公克之愷他命予其室友鄭仁凱，並向鄭仁凱收
    取500元。
  (五)於96年10月14日凌晨3時30分許，真實姓名年籍均不詳之綽
    號「阿奶」成年女子，以持用之0000000000號行動電話撥打
    鄭仁凱使用之0000000000號行動電話（未扣案），委託鄭仁
    凱向黃維新代購1公克之愷他命，鄭仁凱即與黃維新基於共
    同販賣第三級毒品之犯意聯絡，於當日在上址租屋處內，向
    黃維新拿取500元、約1公克之第三級毒品愷他命，再將上開
    愷他命送至臺北縣三重市三和夜市附近交予「阿奶」女子，
    並向「阿奶」收取500元後，返回上址租屋處，將該500元交
    予黃維新（鄭仁凱所犯此部分共同販賣第三級毒品犯行未據
    檢察官起訴）。
  (六)於96年11月4日某時，在上址租屋處，以1公克愷他命400元
    之代價，販賣10公克之第三級毒品愷他命予室友吳家聞，並
    向吳家聞收取4000元。
  (七)嗣因法務部調查局臺中市調查站已對黃維新所使用之000000
    0000號、鄭仁凱使用之0000000000號等行動電話實施通訊監
    察，認黃維新涉嫌販賣毒品，而於96年11月6日晚間10時10
    分許，該站持搜索票至吳家聞與黃維新共同在臺北縣三重市
    ○○路○段92號20樓租屋處執行搜索，查得黃維新所有之第
    三級毒品愷他命9包（含不可析離之包裝袋9個及其上標籤，
    驗前重12.338公克，驗餘重12.335公克），及黃維新所有供
    其販賣第三級毒品愷他命所用之電子磅秤2臺、行動電話1支
    （含門號0000000000號SIM卡1張）、夾鏈袋50個，並一併查
    獲吳家聞、鄭仁凱，而查知上情。
二、案經法務部調查局臺中市調查站移請臺灣板橋地方法院檢察
    署檢察官偵查起訴。
    理  由
一、訊據被告黃維新，對於上開販賣第三級毒品愷他命六次之犯
    行均坦承不諱，復有下列證據可為佐證，分述如下：
  (一)販賣予吳家聞部分【犯罪事實一(一)、(六)部分】：
    1.被告有如犯罪事實一(一)、(六)所示之販賣第三級毒品愷他命
      予吳家聞犯行，業據其於偵查、原審及本院上訴審、更一
      審時自白不諱（96年度偵字27494號卷第82頁96年11月7日
      訊問筆錄、原審卷第53頁97年1月30日審理筆錄、上訴審
      卷第57頁背面、58頁背面97年8月4日審理筆錄、更一審緝
      字卷第48頁背面100年4月14日審判筆錄）。核與證人吳家
      聞於偵查中所證相符，吳家聞於偵查中結證稱：「（有無
      販賣Ｋ他命或搖頭丸？）我賣Ｋ他命。搖頭丸沒有。」、
      「（從何時開始賣Ｋ他命？）從今年7月開始。」「（Ｋ
      他命向何人買？）跟黃維新買Ｋ他命。」、「（你跟黃維
      新買Ｋ他命進價多少？）1公克台幣400元左右。」、「（
      黃維新有無販賣Ｋ他命？）他有賣給我，有無賣其他人我
      就不知道。」、「（你最後1次向黃維新買Ｋ他命的時間
      ？）被抓2天前，在家裡，他跟我買10包Ｋ他命，1包400
      元左右。」等語（96年度偵字第27494號卷第86、87頁96
      年11月7日訊問筆錄）。
    2.關於被告此部分所為販賣予第三級毒品愷他命予吳家聞犯
      行，雖被告於偵查中係供稱，其係以1公克450元之價格販
      售予吳家聞（96年度偵字27494號卷第82頁）。惟證人吳
      家聞於偵查中係證稱以1公克400元價格向被告買來（同上
      偵卷第86頁），於更一審時仍稱向被告買受愷他命之價格
      係1公克400元等語（更一審卷第104頁背面），再參以被
      告於本院審理時復供稱：「（吳家聞說他跟你買愷他命是
      用一公克400元？）我有賣愷他命給他，我現在不記得我
      賣他多少錢。」等語（更一審緝字卷第48頁背面、49頁正
      面）。故關於被告販賣予第三級毒品愷他命予吳家聞之價
      格即據此為被告有利之認定以吳家聞所證為準，即1公克
      400元。
  (二)販賣予鄭仁凱部分【犯罪事實一(二)、(四)部分】：
    1.被告有如犯罪事實一(二)、(四)所示之販賣第三級毒品愷他命
      予鄭仁凱犯行，業據其於偵查及本院上訴審、更一審時自
      白不諱（96年度偵字27494號卷第第81頁96年11月7日訊問
      筆錄、上訴審卷第57頁背面、58頁背面97年8月4日審理筆
      錄、更一審緝字卷第48頁背面100年4月14日審判筆錄）。
      核與證人鄭仁凱於偵查、原審中所證相符，鄭仁凱於偵查
      中結證稱：「「（你施用Ｋ他命何來？）我跟黃維新要，
      有時他放在桌上，我會拿起來用，如果給我1整包，他會
      跟我收錢，他說多少錢，我就給他多少錢。」、「（黃維
      新第1次給你1整包Ｋ他命，你付他錢的時間？）在三重住
      處，時間96年7月間，正確日期我忘了。」、「（黃維新
      最後1次給你1整包Ｋ他命，你付他錢是什麼時候？）這一
      、兩週在三重住處。」、「（黃維新最後1次給你1整包Ｋ
      他命，你給他多少錢？）應該是5、6佰元。」等語（96年
      度偵字27494號卷第72頁96年11月7日訊問筆錄）。於原審
      時復證稱：「（你的Ｋ他命是如何來的？）是跟黃維新他
      們拿的。」、「（你跟黃維新拿毒品時，他是否會跟你收
      錢？）他有時會跟我收幾百元」、「（你在偵查中所言，
      第1次在96年7月間，最後1次在這一、兩週向黃維新要愷
      他命，都是給他5、6百元有何意見？提示並告以要旨）偵
      查中所言沒有錯。應該是5、6百元。」等語（原審卷第
      227、228頁97年4月24日審判筆錄）。
    2.關於被告此部分所為販賣予第三級毒品愷他命予鄭仁凱犯
      行，依鄭仁凱於偵查及原審中所證係1公克5、6百元或1公
      克5至8百元之間等，前後所述並不相符，本院即從寬對被
      告為有利之認定，即被告販賣予第三級毒品愷他命予鄭仁
      凱之價格為1公克500元。
  (三)販賣予「潘怡伶」部分【犯罪事實一(三)部分】
    1.被告有如犯罪事實一(三)所示之販賣第三級毒品愷他命予「
      潘怡伶」不詳女子部分犯行，業據其於偵查及本院上訴審
      、更一審時自白不諱（96年度偵字第27494號偵卷第6頁正
      面、背面96年11月7日調查站筆錄、上訴審卷第57頁背面
      、58頁背面97年8月4日審理筆錄、更一審緝字卷第48頁背
      面100年4月14日審判筆錄）。復有下列被告與「潘怡伶」
      間之通話譯文可為佐證：【譯文內容見更一審緝字卷第17
      、18頁，通訊監察書見原審卷第260頁。該部分譯文係合
      法取得，被告及其辯護人於本院審理時亦均不爭執該譯文
      之證據能力，自得引為本案證據】
      96年7月19日   23時43分15秒
        【潘怡伶0000000000→被告0000000000】
         潘怡伶：你要過來嗎？
         被  告：有啊，要過去啊，現在幾點，現在11點42，
                 我到那邊大概半小時，一樣亞曼尼後面？
         潘怡伶：對，100啦，因為我本來以為另外1個人要，
                 所以我才說200。
      96年7月20日    0時10分29秒
        【潘怡伶0000000000→被告0000000000】
         被  告：出來。
         潘怡伶：這麼快喔，我還沒洗澡耶，我還沒開始。
         被  告：好，再見（遠企）。
      96年7月20日    0時22分10秒
        【潘怡伶0000000000→被告0000000000】
         潘怡伶：不好意思，我要上下去。
         被  告：我還以為你已經到了。
         潘怡伶：沒有啦，因為我剛剛打給那個人，因為我還要
                 確認啊，然後他說之後要給我錢，我罵他啊，
                 我趕快下去。
         被  告：好。掰。
       96年7月20日    10時05分56秒
         【潘怡伶0000000000→被告0000000000】
          被  告：怎麼了？
          潘怡伶：怎麼那麼晚回，你怎麼給我2個？
          被  告：對啊！我自己忘記了，我之前給你1個了。
          潘怡伶：我很老實吧！
          被  告：無所謂啦！你把它弄掉沒關係。
    2.又被告於最初被查獲時調查站訊問時即供認此部分犯行不
      諱，其後於原審及本院上訴審、更一審時亦均供稱其於96
      年7月20日凌晨與「潘怡伶」通完電話後，確有與「潘怡
      伶」相約見面，有交付2公克之毒品愷他命予「潘怡伶」
      ，並向「潘怡伶」收取1000元等事實，被告於調查站中自
      白稱：「（你是否認識潘怡伶持有0000000000行動電話之
      女子？你是否曾販賣毒品予她？詳情為何？）是的，我認
      識，我曾賣過毒品愷他命給綽號『潘潘』之女子，她的行
      動電話是0000000000，她的本名我不清楚，我前述之王念
      寶有一個男性朋友叫『小小偉』（名字我不清楚），他曾
      向買過愷他命毒品，他的朋友的女朋友就是綽號『潘潘』
      之女子，『小小偉』曾於96年7月間介紹『潘潘』向我購
      買愷他命3、4次。」、「（提示你所持有之行動電話0000
      000000於96年7月19日23時43分15秒、96年7月20日0時10
      分29秒、96年7月20日0時22分10秒及96年7月20日10時05
      分56秒與0000000000通聯內容，該4通通聯內容你如何解
      釋？）（經詳視後作答）在96年7月19日半夜23時43分15
      秒綽號『潘潘』之女子，以0000000000，行動電話撥打我
      0000000000之行動電話，原本說共要向我購買200顆『一
      粒眠』，後來因為她朋友不要了，所以改為購買100顆『
      一粒眠』，經我向我的上手王念寶調貨，他表示100顆數
      量太少，他不願意賣給我，我改賣2克的愷他命給『潘潘
      』，並由我親自送至台北市○○○路遠企大飯店對面的亞
      曼尼專賣店後面拿給她，因為我忘記之前已給她1克愷他
      命，所以我只跟她收1克的錢，上述電話中『潘潘』所說
      的『100』及『200』係指一粒眠100顆及200顆，至於我與
      『潘潘』提到的『2個』、『1個』所指的就是愷他命『2
      克』及『l克』」等語（96年度偵字第27494號偵卷第6頁
      正面、背面96年11月7日調查站筆錄）。可知，被告對於
      其與「潘怡伶」認識之緣由、通話之目的等均供之甚詳，
      且有上開通話譯文可佐，被告此部分自白應為事實，可以
      採信。至檢察官於偵查中未再追查使用0000000000號行動
      電話女子之真實姓名，及核對全案卷證，亦無相關資料可
      查，惟此部分事實之不明尚不影響本院對於被告有為此部
      分販賣第三級毒品愷他命犯行之認定，且被告及檢察官亦
      未聲請本院調查此部分證據，故本院就被告所為之如犯罪
      事實一(三)所示之販賣第三級毒品愷他命犯行即據此認定向
      被告買受毒品之人係持有0000000000號行動電話之「潘怡
      伶」不詳成年女子。
  (四)與鄭仁凱共同販賣予「阿奶」部分【犯罪事實一(五)部分】
    1.被告有如犯罪事實一(五)所示之與鄭仁凱共同販賣第三級毒
      品愷他命予「阿奶」不詳女子部分之犯行，業據其於本院
      上訴審、更一審時自白不諱（上訴審卷第57頁背面、58頁
      背面97年8月4日審理筆錄、更一審緝字卷第48頁背面、51
      頁背面100年4月14日審判筆錄）。核與證人即共犯鄭仁凱
      於偵查、原審中所證相符。證人鄭仁凱於偵查中證稱：「
      「（你有無販賣Ｋ他命或轉售Ｋ他命？）我朋友的姊姊要
      用Ｋ他命，她問我我這裡有沒有，我幫他拿，我是跟黃維
      新拿。」、「（你跟黃維新拿，黃維新給你1包Ｋ他命，
      你送去給朋友的姊姊，她給你錢，你把錢交給黃維新？）
      是。」、「（96年10月14日3時30分0000000000女子打你
      手機，你問她你還要嗎，她說要還要1包，你說你等一下
      過去，該女子為何人？1包是何意思？）就是剛說的朋友
      的姊姊，1包是指1包Ｋ他命。」、「（你與該女子通話後
      ，你做何處理？）我在三重住處向黃維新拿了1包Ｋ他命
      ，我送到三和夜市交給那女子，她給我錢，正確金額我忘
      了，是5佰到8佰元之間，我回去後就把錢交給黃維新。」
      、「（照你該通電話之語意，那女子之前還有打過電話給
      你？）照我說話內容應該是有，但是時間我忘記了，應該
      是前一晚。」等語（96年度偵字27494號卷第73頁96年11
      月7日訊問筆錄）。於原審時復證稱：「（偵查中檢察官
      提示的那通監聽譯文，你說是幫1個朋友的姐姐跟黃維新
      拿的，是否如此？）是，那時也是拿1包。1包的重量就跟
      黃維新平時給我1包重量差不多。他也是跟我收5、6百元
      。」、「（你在偵查中說，朋友的姐姐有交5百到8百元給
      你，你在把錢交給黃維新，是否如此？）是。」、「（是
      否有印象，朋友的姐姐交給你的錢，跟你平時拿給黃維新
      錢的金額是否一樣？）就是差不多。」等語（原審卷第
      229頁97年4月24日審判筆錄）。復有下列共犯鄭仁凱與「
      阿奶」間之通話譯文可為佐證：【譯文內容見27494號偵
      卷第43頁，通訊監察書見原審卷第270頁。該部分譯文係
      合法取得，被告及其辯護人於本院審理時亦均不爭執該譯
      文之證據能力，自得引為本案證據】
      ★96年10月14日  3時30分33秒
        【不詳女子0000000000→鄭仁凱0000000000】
        女  子：你睡了嗎?
        鄭仁凱：正要睡，怎樣？你還要嗎？
        女  子：要，還要一包，你正要睡喔，不好意思耶。
        鄭仁凱：沒關係，我等下過去，掰。
    2.又被告雖非直接販賣愷他命予「阿奶」不明女子，惟依其
      於本院所供：「（你是否認識阿奶？）我見過他兩、三次
      。」、「（10月14日凌晨鄭仁凱找你拿1公克的愷他命，
      沒有給你錢，後來鄭仁凱才再拿500元給你，你是否知道
      這是阿奶透過鄭仁凱要向你買的？）我知道。」等語（更
      一審緝字卷第51頁背面100年4月14日審判筆錄）。復對照
      鄭仁凱上開所證，可知，被告交付約1公克之愷他命予鄭
      仁凱時並未收取金錢，其主觀上知悉真正購買毒品之人係
      「阿奶」之不明女子，待鄭仁凱將愷他命交予「阿奶」並
      收取價金500元後，鄭仁凱再返回共同租屋處將500元交予
      被告，故被告該次所為販賣第三級毒品愷他命犯行，其主
      觀上認知係販賣予「阿奶」之不明女子無誤。而鄭仁凱負
      責聯絡及送交毒品予買主，並收取價金，所為已係「販賣
      」毒品之構成要件行為，鄭仁凱為被告該次販賣第三級毒
      品犯行之共同正犯。又依鄭仁凱所證，被告該次販賣毒品
      價金係1公克5、6百元或1公克5至8百元之間等，並不明確
      ，基於同上理由之說明，本院從寬對被告為有利之認定即
      被告該次販賣予第三級毒品愷他命予「阿奶」不明女子之
      價格為1公克500元。又關於「阿奶」女子之真實姓名及年
      籍，檢察官於偵查中未追查使用0000000000號行動電話女
      子之真實姓名，及遍查全卷亦無相關資料，基於同上理由
      之說明（「潘怡伶」部分），此部分事實之不明確並不影
      響本院對於被告有為此部分販賣第三級毒品愷他命犯行之
      認定，且被告及檢察官亦未聲請本院調查此部分證據，故
      本院就被告所為之該部分犯行即據此認定向買受毒品之人
      係持有0000000000號行動電話之「阿奶」不詳成年女子。
二、又被告所為之本案六次犯行並非當場查獲之現行犯，其中被
    告所為如事實欄一(三)、(五)所示販賣毒品愷他命犯行，除被告
    之自白外，尚有被告與「潘怡伶」及共犯鄭仁凱與「阿奶」
    之通訊監察譯文為佐證，且事實欄一(五)所示之販賣毒品愷他
    命予「阿奶」部分犯行，尚有共犯鄭仁凱之證詞為憑，故被
    告關於上開如事實欄一(三)、(五)所示販賣毒品愷他命犯行之任
    意性自白，應為事實，可以採信。至被告所為如事實欄一(一)
    、(六)所示之販賣毒品愷他命予吳家聞及如事實欄一(二)、(四)所
    示之販賣毒品愷他命予鄭仁凱等犯行，查被告與鄭仁凱、吳
    家聞乃共同租屋居住於上址被查獲之租屋處，參酌證人鄭仁
    凱、吳家聞歷次所證，渠等均係在租屋處直接向被告購買毒
    品愷他命，一手交錢、一手交貨，故本案雖有對被告及證人
    鄭仁凱、吳家聞等人所使用之行動電話實施通訊監察，亦無
    相關被告與證人鄭仁凱、吳家聞等人間之毒品交易通話內容
    可佐，且本案又非當場查獲之現行犯，故亦無被告所為各次
    販賣予證人鄭仁凱、吳家聞之毒品或價金扣案可證，惟參以
    調查站人員於96年11月6日晚間10時10分許持搜索票至被告
    上址租屋處搜索時，吳家聞、鄭仁凱均在現場，有吳家聞、
    鄭仁凱之96年11月6日、11月7日調查站筆錄一份在卷可稽（
    27494號偵卷第10-14頁、41-42頁。本院不直接引用吳家聞
    、鄭仁凱二人於調查站中陳述為本案證據，僅用以說明查獲
    被告有此部分販賣毒品犯行之經過緣由），吳家聞、鄭仁凱
    二人於調查站詢問時即指稱被告黃維新有販賣毒品犯行，於
    其後之偵查及法院審理時亦一再指稱有向被告購買毒品愷他
    命，被告於偵查及本院上訴審、更一審時亦一再自白不諱，
    足認吳家聞、鄭仁凱二人所為不利被告之指證，非憑空杜撰
    而來，且證人二人與被告係室友關係，又共同被查獲，亦無
    設詞誣陷被告入罪之動機，渠二人所證當有相當憑信性。復
    參酌被告當場在上址租屋處即被查獲白色或無色透明結晶或
    結晶形粉末共9包，該9包物品經送行政院衛生署管制藥品管
    理局鑑驗結果，均檢出第三級毒品愷他命成分，驗餘共重
    12.335公克（含不可析離之包裝袋9個及其上標籤，驗前重
    12.338公克，驗餘重12.335公克），有該局96年12月7日管
    檢字第0960012334號鑑定書1份在卷可稽（27494號偵卷第
    135頁），復另有上開被告與「潘怡伶」間於96年7月間、共
    犯鄭仁凱與「阿奶」間於96年10月間之關於毒品交易之通話
    譯文，可佐證被告於此期間確有販賣愷他命予不特定人，堪
    認被告於96年7月、10月、11月間確實有如事實欄一(一)、(六)
    所示之販賣毒品愷他命予吳家聞及如事實欄一(二)、(四)所示之
    販賣毒品愷他命予鄭仁凱等犯行，被告此部分之任意性自白
    ，亦應為事實，可以採信。又被告販賣予吳家聞、鄭仁凱、
    「潘怡伶」及「阿奶」等人之毒品愷他命係以每1公克300多
    至400多元之代價向「王念寶」之不明男子價購而來，再以
    高於進價之每1公克400至500元間之代價販賣予他人，業據
    被告於本院審理時供述明確（更一審緝字卷第49頁正面），
    故被告所為本案所各次販賣毒品愷他命犯行，確實有利可圖
    ，其係基於營利意圖而為本案各次販賣第三級毒品行為，亦
    堪認定。
三、綜上所述，本件事證已臻明確，被告有本案販賣第三級毒品
    愷他命共六次犯行，均堪認定，應依法論科。
四、論罪理由
  (一)法律修正之比較
    按愷他命係毒品危害防制條例第2條第2項第3款規定第三級
    毒品。又被告行為後，毒品危害防制條例於98年5月20日經
    總統華總一義字第09800125141號令修正公布第4、11、11-1
    、17、20、25條條文；並自公布後6個月施行（參98年6月8
    日法務部法檢字第0980802279號函依同條例第36條規定，修
    正條文自公布後6個月施行）。再按行為後法律有變更者，
    適用行為時之法律，但行為後之法律有利於行為人者，適用
    最有利於行為人之法律，刑法第2條第1項定有明文。毒品危
    害防制條例第4條第3項關於販賣第三級毒品罪，於本次修正
    時將原法定刑：「處五年以上有期徒刑，得併科新臺幣五百
    萬元以下罰金。」提高為：「處五年以上有期徒刑，得併科
    新臺幣七百萬元以下罰金。」比較新舊法之結果，因舊法之
    法定刑較輕，適用修正前毒品危害防制條例第4條第3項規定
    對被告較為有利。惟毒品危害防制條例第17條原規定：「犯
    第四條第一項至第四項、第五條第一項至第四項前段、第六
    條第一項至第四項、第七條第一項至第四項、第八條第一項
    至第四項、第十條或第十一條第一項、第二項之罪，供出毒
    品來源，因而破獲者，得減輕其刑。」修正為：「犯第四條
    至第八條、第十條或第十一條之罪，供出毒品來源，因而查
    獲其他正犯或共犯者，減輕或免除其刑（第一項）。犯第4
    條至第8條之罪於偵查及審判中均自白者，減輕其刑（第二
    項）。」查被告於偵查及法院審理時，就所為如事實欄一(一)
    (二)、(三)、(四)、(六)等五次販賣第三級毒品犯行，均有自白，已
    如前述，有修正後毒品危害防制條例第17條第2項減輕其刑
    規定之適用，故綜合比較結果，就該五次犯行應整體適用修
    正後毒品危害防制條例規定對被告較為有利。至被告就事實
    欄一(五)之販賣第三級毒品犯行部分，被告於偵查中並未自白
    （被告及其辯護人亦不爭執此部分犯行於偵查中未自白，見
    更一審緝字卷43頁正面100年4月11日辯護意旨一狀），應適
    用修正前毒品危害防制條例規定對被告較為有利。
  (二)核被告所為，就事實一(一)、(二)、(三)、(四)、(六)部分係犯修正後
    毒品危害防制條例第4條第3項販賣第三級毒品罪，就事實欄
    一(五)部分係犯修正前毒品危害防制條例第4條第3項販賣第三
    級毒品罪。被告就事實欄一(五)所為之販賣第三級毒品犯行與
    鄭仁凱間，有犯意聯絡、行為分擔，為共同正犯。被告所犯
    上開六罪，應分論併罰。
五、撤銷改判及科刑理由
    原審以被告有販賣第三級毒品罪共六罪之犯罪事證明確，據
    以論罪科刑，固非無見。惟查：(1)、被告就所犯如事實一(一)
    、(二)、(三)、(四)、(六)所示之販賣第三級毒品罪部分，應適用修
    正後之毒品危害防制條例第4條第3項規定論處，原審未及比
    較適用新法，即有未合；(2)、原判決就被告所犯之如事實欄
    一(五)所示之修正前毒品危害防制條例第4條第3項販賣第三級
    毒品罪部分，疏未認定鄭仁凱為共同正犯，亦有未洽。被告
    上訴請求適用修正後毒品危害防制條例關於自白減刑之規定
    請求從輕量刑，就如事實欄一(一)、(二)、(三)、(四)、(六)部分，為
    有理由，就事實欄一(五)部分雖無理由，惟原判決就此部分有
    上開可議，自應由本院將原判決關於被告黃維新販賣第三級
    毒品罪六罪暨定應執行刑部分均撤銷改判。爰審酌被告之品
    行、年輕力壯不思正當營生，明知毒品危人體至深，猶為一
    己私利一再販賣他人得利，嚴重危害國人身心健康，併其犯
    罪之動機、目的、所獲利益，及犯後已坦認犯行，非全無悔
    意等一切情狀，分別量處如附表所示之刑，並定其應執行刑
    如主文第二項所示。扣案在被告住處查得之白色或無色結晶
    或結晶性粉末9包（含包裝袋9個及其上標籤），偵查中經行
    政院衛生署管制藥品管理局鑑驗結果均檢出第三級毒品愷他
    命，驗餘共重12.335公克，已如前述，係違禁物，應依刑法
    第38條第1項第1款之規定於所犯各罪項下諭知沒收（本案被
    告所犯罪名係販賣第三級毒品罪，參照最高法院刑事判決96
    年度台上字第6867號判決意旨，扣案之第三級毒品愷他命應
    適用刑法相關規定宣告沒收）。另扣案被告所有行動電話1
    具（含門號0000000000號SIM卡1張）、電子磅秤2台等物，
    係被告所有，且為其犯本案販賣第三級毒品罪所用之物，業
    據被告於本院審理時供述明確（更一審緝字卷第6-7頁），
    應依毒品危害防制條例第19條第1項規定於所犯相關罪名宣
    告刑下諭知沒收（行動電話1具僅有事實一(三)部分項下宣告
    沒收）。另扣案之夾鏈袋50個亦係被告所有且預備供其販賣
    毒品時分裝所用之物，應依刑法第38條第1項第2款規定宣告
    沒收。又共犯鄭仁凱所使用之行動電話1支（含門號0000000
    000號SIM卡壹張），雖未扣案，惟此係共犯所有且供渠等犯
    如事實一(五)所示販賣第三級毒品罪所用之物，應依同條例第
    19條第1項規定於所犯該罪名宣告刑項下諭知沒收，且如全
    部或一部不能沒收時，依同條項之規定，應追徵其價額。又
    被告所為本案販賣第三級毒品愷他命各次所得之如事實欄所
    述財物，雖未扣案，仍應依毒品危害防制條例第19條第1項
    之規定於所犯相關各罪項下宣告沒收，且如全部或一部不能
    沒收時，依同條項之規定，應以其財產抵償之。
據上論斷，應依刑事訴訟法第369條第1項前段、第364條、第299
條第1項前段，修正前毒品危害防制條例第4條第3項，毒品危害
防制條例第4條第3項、第19條第1項，刑法第11條、第28條、第
51條第5款、第38條第1項第1款、第2款，判決如主文。
本案經檢察官陳昱旗到庭執行職務。
中    華    民    國   100    年    4     月    28   日
                  刑事第四庭審判長法  官  陳筱珮
                                  法  官  邱滋杉
                                  法  官  孫惠琳
以上正本證明與原本無異。
如不服本判決，應於收受送達後十日內向本院提出上訴書狀，其
未敘述上訴之理由者並得於提起上訴後十日內向本院補提理由書
（均須按他造當事人之人數附繕本）。「切勿逕送上級法院」。
                                  書記官  潘文賢
中    華    民    國   100    年    4     月    28    日
附錄本案論罪科刑法條：
毒品危害防制條例第4條
製造、運輸、販賣第一級毒品者，處死刑或無期徒刑；處無期徒
刑者，得併科新臺幣 2 千萬元以下罰金。
製造、運輸、販賣第二級毒品者，處無期徒刑或 7 年以上有期
徒刑，得併科新臺幣 1 千萬元以下罰金。
製造、運輸、販賣第三級毒品者，處 5 年以上有期徒刑，得併
科新臺幣 7 百萬元以下罰金。
製造、運輸、販賣第四級毒品者，處 3 年以上 10 年以下有期
徒刑，得併科新臺幣 3 百萬元以下罰金。
製造、運輸、販賣專供製造或施用毒品之器具者，處 1 年以上
7 年以下有期徒刑，得併科新臺幣 1 百萬元以下罰金。
前五項之未遂犯罰之。
毒品危害防制條例第17條
犯第 4 條至第 8 條、第 10 條或第 11 條之罪，供出毒品來源
，因而查獲其他正犯或共犯者，減輕或免除其刑。
犯第 4 條至第 8 條之罪於偵查及審判中均自白者，減輕其刑。
毒品危害防制條例第19條
犯第 4 條至第 9 條、第 12 條、第 13 條或第 14 條第 1 項
、第 2 項之罪者，其供犯罪所用或因犯罪所得之財物，均沒收
之，如全部或一部不能沒收時，追徵其價額或以其財產抵償之。
為保全前項價額之追徵或以財產抵償，得於必要範圍內扣押其財
產。
犯第 4 條之罪所使用之水、陸、空交通工具沒收之。
修正前毒品危害防制條例第4條
製造、運輸、販賣第一級毒品者，處死刑或無期徒刑；處無期徒
刑者，得併科新臺幣1 千萬元以下罰金。
製造、運輸、販賣第二級毒品者，處無期徒刑或7 年以上有期徒
刑，得併科新臺幣7 百萬元以下罰金。
製造、運輸、販賣第三級毒品者，處5 年以上有期徒刑，得併科
新臺幣5 百萬元以下罰金。
製造、運輸、販賣第四級毒品者，處3 年以上10年以下有期徒刑
，得併科新臺幣3 百萬元以下罰金。
製造、運輸、販賣專供製造或施用毒品之器具者，處1 年以上7
年以下有期徒刑，得併科新臺幣1 百萬元以下罰金。
前五項之未遂犯罰之。
附表：
  1.犯罪事實一(一) 【販賣吳家聞部分】
    黃維新販賣第三級毒品，處有期徒刑貳年柒月。扣案第三級
    毒品愷他命玖包（含不可析離之包裝袋玖個及其上標籤，驗
    餘重拾貳點參參伍公克）、電子磅秤貳臺、夾鏈袋伍拾個，
    均沒收。未扣案犯罪所得財物新臺幣肆佰元，沒收，如全部
    或一部不能沒收時，以其財產抵償之。
  2.犯罪事實一(二)【販賣鄭仁凱部分】
    黃維新販賣第三級毒品，處有期徒刑貳年柒月。扣案第三級
    毒品愷他命玖包（含不可析離之包裝袋玖個及其上標籤，驗
    餘重拾貳點參參伍公克）、電子磅秤貳臺、夾鏈袋伍拾個，
    均沒收。未扣案犯罪所得財物新臺幣伍佰元，沒收，如全部
    或一部不能沒收時，以其財產抵償之。
  3.犯罪事實一(三)【販賣「潘怡伶」部分】
    黃維新販賣第三級毒品，處有期徒刑貳年柒月。扣案第三級
    毒品愷他命玖包（含不可析離之包裝袋玖個及其上標籤，驗
    餘重拾貳點參參伍公克）、電子磅秤貳臺、夾鏈袋伍拾個、
    行動電話壹支（含門號0000000000號SIM卡壹張），均沒收
    。未扣案犯罪所得財物新臺幣壹仟元，沒收，如全部或一部
    不能沒收時，以其財產抵償之。
  4.犯罪事實一(四) 【販賣鄭仁凱部分】
    黃維新販賣第三級毒品，處有期徒刑貳年柒月。扣案第三級
    毒品愷他命玖包（含不可析離之包裝袋玖個及其上標籤，驗
    餘重拾貳點參參伍公克）、電子磅秤貳臺、夾鏈袋伍拾個，
    均沒收。未扣案犯罪所得財物新臺幣伍佰元，沒收，如全部
    或一部不能沒收時，以其財產抵償之。
  5.犯罪事實一(五) 【與鄭仁凱共同販賣「阿奶」部分】
    黃維新共同販賣第三級毒品，處有期徒刑伍年貳月。扣案第
    三級毒品愷他命玖包（含不可析離之包裝袋玖個及其上標籤
    ，驗餘重拾貳點參參伍公克）、電子磅秤貳臺、夾鏈袋伍拾
    個，均沒收；未扣案行動電話壹支（含門號0000000000號
    SIM卡壹張），沒收，如全部或一部不能沒收時，追徵其價
    額；未扣案犯罪所得財物新臺幣伍佰元，沒收，如全部或一
    部不能沒收時，以其財產抵償之。
  6.犯罪事實一(六) 【販賣吳家聞部分】
    黃維新販賣第三級毒品，處有期徒刑貳年柒月。扣案第三級
    毒品愷他命玖包（含不可析離之包裝袋玖個及其上標籤，驗
    餘重拾貳點參參伍公克）、電子磅秤貳臺、夾鏈袋伍拾個，
    均沒收。未扣案犯罪所得財物新臺幣肆仟元，沒收，如全部
    或一部不能沒收時，以其財產抵償之。